臺灣屏東地方法院民事判決　　　　　　 100年度重訴字第39號
原　　　告　陳慈韓
訴訟代理人　謝信義律師
被　　　告　鍾易臻
上列當事人間請求侵權行為損害賠償事件，本院於民國100 年10
月14日言詞辯論終結，判決如下：
    主     文
被告應給付原告新台幣佰玖拾貳萬捌仟伍佰捌拾陸元，及自民
國一百年三月三日起至清償日止，按週年利率百分之五計算之利
息。
原告其餘之訴駁回。
訴訟費用由被告負擔百分之八十七，餘由原告負擔。
    事實及理由
一、本件原告提起刑事附帶民事訴訟，請求被告給付其新台幣（
    下同）11,278,909元，及自起訴狀繕本送達翌日起至清償日
    止，按週年利率百分之5 計算之利息。於訴狀送達後，改為
    請求被告給付原告4,527,819 元，及自起訴狀繕本送達翌日
    起至清償日止，按週年利率百分之5 計算之利息，核屬減縮
    應受判決事項之聲明，依民事訴訟法第255 條第1 項第3 款
    規定，於法並無不合，應予准許。
二、原告主張：被告於民國99年10月17日14時30分許，騎乘車牌
    號碼120-CDS 號重型機車搭載伊，沿屏東縣長治鄉○○村○
    ○路由南往北行駛，行至該路段11巷巷口，因當時天雨路滑
    ，被告本應減速慢行，並注意車前狀況作隨時停車之準備，
    竟疏未注意，仍以高於該路段速限之車速行駛，致不慎撞擊
    路旁之電線桿（台電德協高幹42號），因而人車倒地，致伊
    受有創傷性硬腦膜外出血、腦挫傷、顱內出血、蜘蛛網膜下
    腔出血、額部頂部顱骨骨折、右側遠端股骨粉碎性骨折合併
    膝關節內嚴重粉碎性軟骨損傷、右膝無法正常彎曲及合併間
    歇性疼痛跛行、右側第一掌股基底部粉碎性骨折導致無法提
    重物及用力寫字、右眼球外展神經挫傷導致麻痺無法轉至右
    側、有複視無法聚焦致生無法正常閱讀及從事精密工作等嚴
    重減損一目、一肢以上機能之重傷害。刑事部分，被告業經
    本院交通法庭以100 年度交易字第21號判處過失致人重傷罪
    刑有期徒刑5 月，如易科罰金，以1,000 元折算1 日確定。
    伊因被告之不法侵害，支出醫療費用195,956 元，且於99年
    10月22日至同年11月2 日在中國醫藥大學附設醫院住院期間
    ，支出看護費19,800元，自99年11月3 日出院後，至100 年
    2 月18日止，共108 日，伊則由親屬全日看護，雖未實際支
    出看護費，亦得請求被告賠償看護費，以全日看護每日2,20
    0 元之標準計算，其數額計為237,600 元（2200×108 ＝23
    7600）。又伊原就讀於大仁科技大學藥學系，因被告之不法
    侵害，傷勢嚴重而休學，惟伊於本件車禍前已繳交99學年度
    第1 學期之學雜費67,233元，則此部分費用自屬伊因被告之
    不法侵害而增加之生活上需要，自得請求被告賠償。其次，
    伊因被告之不法侵害而受有上述傷勢，減損勞動能力之比例
    為百分之23.07 ，伊為藥學系學生，畢業後每月應可賺取薪
    資4 萬元，以伊出生於79年7 月27日而言，自大學畢業後且
    滿24歲時起算，參酌勞動基準法所規定之強制退休年齡65歲
    ，尚有41年之工作年限，伊自得請求被告賠償41年減少勞動
    能力之損害，依霍夫曼計算法扣除中間利息後，伊得請求賠
    償之金額為2,507,230 元（40000 ×12×22.00000000 ×23
    .07%＝0000000 ）。再者，伊因被告之不法侵害，以致肢體
    殘障，行動不便，經長期復健仍無法復原，更影響日後之工
    作、婚姻，所受肉體及精神上之痛苦難以形容，應由被告賠
    償非財產上之損害150 萬元，以資慰藉。上開各項金額合計
    為4,527,819 元（計算式：195956＋19800 ＋237600＋6723
    3 ＋0000000 ＋0000000 ＝0000000 ），爰依侵權行為之法
    律關係，請求被告加計法定遲延利息如數賠償等情，並聲明
    ：被告應給付原告4,527,819 元，及自起訴狀繕本送達翌日
    起至清償日止，按週年利率百分之5 計算之利息。
三、被告則以：伊對於原告所主張之侵權事實並不爭執，惟原告
    請求之慰撫金過高，應予酌減，認以100 萬元為適當。又伊
    家境清寒且目前仍在學，並無資力賠償原告等語，資為抗辯
    ，並聲明：原告之訴駁回。
四、經查：本件被告於99年10月17日14時30分許，騎乘車牌號碼
    120-CDS 號重型機車搭載原告，沿屏東縣長治鄉○○村○○
    路由南往北行駛，行至該路段11巷巷口，因當時天雨路滑，
    被告本應減速慢行，並注意車前狀況作隨時停車之準備，竟
    疏未注意，仍以高於該路段速限之車速行駛，致不慎撞擊路
    旁之電線桿（台電德協高幹42號），因而人車倒地，致伊受
    有創傷性硬腦膜外出血、腦挫傷、顱內出血、蜘蛛網膜下腔
    出血、額部頂部顱骨骨折、右側遠端股骨粉碎性骨折合併膝
    關節內嚴重粉碎性軟骨損傷、右膝無法正常彎曲及合併間歇
    性疼痛跛行、右側第一掌股基底部粉碎性骨折導致無法提重
    物及用力寫字、右眼球外展神經挫傷導致麻痺無法轉至右側
    ，有複視無法聚焦致生無法正常閱讀及從事精密工作等嚴重
    減損一目、一肢以上機能之重傷害，刑事部分，被告業經本
    院交通法庭以99年度交易字第21號判處過失致人重傷罪刑有
    期徒刑5 月，如易科罰金以1,000 元折算1 日確定之事實，
    為兩造所不爭執，並有本院100 年度交易字第21號刑事判決
    及公務電話記錄（見本院卷第44頁）在卷可稽，復經本院調
    閱上開刑事案件偵、審卷宗查明屬實。
五、按汽車、機車或其他非依軌道行駛之動力車輛，在使用中加
    損害於他人者，駕駛人應賠償因此所生之損害，但於防止損
    害之發生，已盡相當之注意者，不在此限；不法侵害他人之
    身體或健康者，對於被害人因此喪失或減少勞動能力，或增
    加生活上之需要時，應負損害賠償責任；不法侵害他人之身
    體、健康……者，被害人雖非財產上之損害，亦得請求賠償
    相當之金額，民法第191 條之2 、第193 條第1 項及第195
    條第1 項前段分別定有明文。本件被告騎乘機車肇事，加損
    害於原告，被告不能證明其於防止損害之發生已盡相當之注
    意，且原告因該車禍受有損害，其所受損害與被告之不法侵
    害間，顯有相當因果關係，則原告依前揭侵權行為之法律關
    係，請求被告賠償其所受損害，於法洵屬有據。
六、本件之爭點為：原告請求被告賠償之項目及金額是否相當？
    茲分別論述如下：
  (一)醫療費用部分：原告主張其因被告之不法侵害，共支出醫療
    費用195,956 元乙節，業據其提出中國醫院大學附設醫院門
    診醫療收據、財團法人屏東基督教醫院收據、統一發票等件
    為憑（見交附民卷第8-25頁）。其中原告固因購買維骨力藥
    品而支出32,000元，惟其並未提出醫囑證明，難認對治療其
    傷勢確屬必要，應予剔除。其餘部分，為被告所不爭執，則
    原告請求被告賠償，於法即無不合，應予准許。基上，關於
    醫療費用部分，原告得請求被告賠償之金額，即為163,956
    元（計算式：000000000000 ＝163956），超過部分，應予
    扣除。
  (二)增加生活上需要部分：
  1.看護費部分：原告主張其因被告之不法侵害，於99年10月22
    日至99年11月2 日在中國醫藥大學附設醫院住院，僱請看護
    照顧，支出看護費用19,800元，業據其提出照顧服務費收據
    為證（見本院卷第70頁），並為被告所不爭執（見本院卷第
    74頁反面），則原告請求被告賠償此部分看護費19,800元，
    於法自無不合，應予准許。原告另主張其於99年11月3 日自
    中國醫藥大學附設醫院出院後，至100 年2 月18日止，共10
    8 日，由親屬全日看護，以全日看護每日2,200 元之標準計
    算，得請求被告賠償看護費為237,600 元，業據其提出中國
    醫藥大學附設醫院診斷證明書為證（見交附民卷第26頁），
    亦為被告所不爭執（見本院卷第74頁反面），且依該診斷證
    明書之記載：「病患（即原告）……於民國99年10月22日入
    院，接受遠端股骨關節內骨折及右側第一掌骨基底部粉碎性
    骨折，復位及鈦金屬骨及鋼釘內固定手術，於民國99年11月
    2 日出院，手術後需看護24小時照顧6 個月……」等語，依
    此，原告主張其於99年11月3 日起至100 年2 月18日止，須
    人全日看護之事實，即為可採，又稽之親屬看護，實際上縱
    無費用之支出，亦得請求賠償，則原告請求此部分看護費23
    7,600 元（計算式：2200×108 ＝237600），於法亦無不合
    ，應予准許。基上，被告應賠償原告之看護費損害，合計為
    257,400元（19800 ＋237600＝257400）。
  2.學雜費部分：原告主張其原就讀於大仁科技大學藥學系，並
    於99年7 月19日向大仁科技大學繳交99學年度第1 學期之學
    雜費67,233元，其因被告之不法侵害，傷勢嚴重而休學，自
    應由被告賠償其已繳交之學雜費67,233元，固據其提出休學
    證明書為證（見本院卷第58頁），惟原告既為大仁科技大學
    藥學系學生，則其本應依規定繳納學雜費，其向大仁科技大
    學繳納之學雜費67,233元，自難認與被告之不法侵害有關，
    又其縱使因被告之不法侵害，所受傷勢嚴重而休學，亦僅損
    及其就學權益，尚難認其因此受有學雜費之損害。基上，原
    告請求被告賠償學雜費67,233元，即屬無據。
  (三)減少勞動能力部分：原告主張其因被告之不法侵害而受有上
    述傷害，減少勞動能力百分之23.07 ，其為藥學系學生，畢
    業後每月應可賺取薪資4 萬元，以其出生於79年7 月27日，
    自其大學畢業且滿24歲時起算，參酌勞動基準法所規定之強
    制退休年齡65歲，得請求被告一次賠償41年減少勞動能力之
    損害，依霍夫曼計算法扣除中間利息後，得請求被告賠償之
    金額為2,507,230 元，業據其提出中國醫藥大學附設醫院診
    斷證明書為證（見本院卷第71頁），而依上開診斷證明書之
    記載，原告因被告不法侵害而受有右側遠端股骨粉碎性骨折
    合併膝關節內粉碎性骨折，關節軟骨嚴重損傷術後併嚴重膝
    關節巒縮，屬一下肢三大關節中，有一大關節遺存運動障害
    者之情形，減少勞動能力百分之23.07 ，則原告主張其因被
    告之不法侵害而減少勞動能力百分之23.07 ，自屬可採。且
    原告出生於79年7 月27日，有其年籍資料在卷可憑（見上開
    診斷證明書年籍資料欄），參諸勞動基準法第54條第1 項第
    1 款勞工年滿65歲強制退休之規定，本院認為原告主張自滿
    24歲起至65歲止，尚有41年之工作年限，亦為可採。又被告
    對於原告主張因其不法侵害而減少勞動能力百分之23.07 ，
    及其有41年之工作年限，暨其大學畢業後，每月可賺取薪資
    4 萬元等節，俱不爭執。依此，原告每年減少勞動能力之損
    失為110,736 元（計算式：40000 ×12×23.07%=110736 ）
    ，原告一次請求被告賠償41年減少勞動能力之損害，應依霍
    夫曼計算法扣除中間利息，是原告得一次請求賠償之金額應
    為2,507,353 元（計算式：110736×22.00000000 ＝000000
    0 ，小數點以下四捨五入），則原告請求被告賠償2,507,23
    0 元，於法自無不合，應予准許。
  (四)慰撫金部分：原告因被告之不法侵害，受有上述傷害，且下
    肢仍遺存運動障礙，傷勢不輕，不論在肉體或精神上均必感
    受相當之痛苦，則其請求被告賠償非財產上之損害，於法自
    無不合。查原告原就讀大仁科技大學藥學系，目前休學中，
    名下無任何不動產；被告目前就讀大仁科技大學行銷與流通
    管理系，名下有亦無任何不動產之事實，經兩造陳明在卷（
    見本院卷第75頁），並有稅務電子閘門財產所得調件明細表
    ，在卷可稽，本院斟酌兩造之身分、地位、經濟能力、原告
    所受傷勢及被告之過失情節等一切情狀，認原告請求之慰撫
    金，應以100 萬元較為相當，超過部分，應予剔除。
  (五)以上應准許之金額合計3,928,586 元（計算式：163956＋25
    7400＋0000000 ＋1000000 ＝0000000 ）。
七、綜上所述，本件原告依侵權行為之法律關係，請求被告給付
    4,527,819 元，及自起訴狀繕本送達翌日( 即100 年3 月3
    日) 起至清償日止，按週年利率百分之5 計算之利息，於如
    主文第1項 所示範圍內，為有理由，應予准許。逾此範圍，
    非有理由，應予駁回。
八、據上論結，本件原告之訴為一部有理由，一部無理由，依民
    事訴訟法第79條，判決如主文。
中    華    民    國   100    年    10    月    28    日
                  民事第二庭    法  官  程士傑
正本係照原本作成。
如對判決上訴，須於判決送達後二十日內向本院提出上訴狀，其
未表明上訴理由者，應於提出上訴後二十日內向本院補提理由書
狀（均須按他造當事人之人數附繕本）。
如委任律師提起上訴者，應一併繳納上訴審裁判費。
中    華    民    國   100    年    10    月    28    日
                                書記官  李家維